臺灣新北地方法院板橋簡易庭小額民事判決
110年度板小字第3656號
原      告  北大馨園社區管理委員會

法定代理人  陳信安  
訴訟代理人  李翌如  
被      告  程麗淑  

訴訟代理人  王美滿  
            黃仲倫  
上列當事人間請求給付管理費事件，於民國110年12月21日言詞
辯論終結，本院判決如下：
    主  文
被告應給付原告新臺幣貳萬參仟捌佰元，及自民國一百一十年六
月十六日起至清償日止，按年息百分之十計算之利息。
訴訟費用新臺幣壹仟元由被告負擔。
本判決得假執行。但被告如以新臺幣貳萬參仟捌佰元為原告預供
擔保，得免為假執行。
    事  實  及  理  由
一、原告起訴主張：被告所有坐落新北市○○區○○路000號建
    物（下稱系爭建物）位於北大馨園社區(下稱系爭社區)內，
    被告為系爭社區內住戶，系爭社區於民國109年5月31日召
    開區分所有權人會議，決議系爭建物之管理費每月為新台幣
    （下同）4,500元，惟被告自109年8月起至110年12月，每
    月僅繳納3,100元，短付1,400元，上開17個月期間被告短付
    金額合計23,800元(計算式：4,500元×17月-3,100元×17月
    =23,800元，起訴原請求11,200元，於110年12月21日擴張)
    ，經原告於110年4月8日以存證信函通知被告給付積欠之管
    理費，被告皆未置理。為此，爰依公寓大廈管理條例第21條
    、社區規約第10條第4項規定，請求被告給付如主文第1項所
    示一節，業據提出系爭社區109年5月31日區分所有權人會議
    記錄、系爭社區規約、新北市樹林區公所函文及存證信函等
    件影本為證，被告到庭固不爭執短繳管理費之事實，惟就原
    告給付之請求另以：原告於109年5月20日發公告將於同年月
    31日召開區分所有權人會議(下稱系爭會議)，公告內敘明議
    題為管理費「減收」方案，詎於會議當日通過1樓之2戶所繳
    交之管理費用與2樓以上之40戶繳交費用相同之決議，然1樓
    之2戶產權面積較2樓以上之40戶產權面積少約25坪，經被告
    向原告反映，原告僅稱該次會議程序完備，礙難同意被告請
    求，嗣被告亦寄發存證信函予原告表示異議，此次調整管理
    費用收費標準實失公平云云置辯，是本件所應審酌者為，乃
    在於：原告於109年5月31日修正之管理規約第10條第4項是
    否有效？被告應繳納之管理費數額若干？
二、按區分所有權人會議之召集程序或決議方法，違反法令或章
    程時，其決議之效力如何，公寓大廈管理條例雖無明文規定
    ，然公寓大廈之區分所有權人會議，主要係為區分所有建物
    內各區分所有權人之利害關係事項所召開，其決議之性質係
    多數區分所有權人平行意思表示趨於一致之行為而發生一定
    私法上之效力，與民法總則篇社團法人為規範社員相互權利
    義務關係而召開之總會決議相當；又總會之召集程序或決議
    方法違反法令或章程時，社員得於3個月內請求撤銷其決議
    ，但出席社員對於召集程序或決議方法未當場表示異議者，
    不在此限。總會決議之內容違反法令或章程者無效，民法第
    56條定有明文，依此，倘區分所有權人認為區分所有權人會
    議未依公寓大廈管理條例召集或決議方法違反法令或章程者
    ，自應依公寓大廈管理條例第1條第2項適用民法第56條之規
    定，由區分所有權人於決議後三個月內請求法院撤銷其決議
    ，在法院確定判決撤銷決議前，該決議仍屬合法有效，其對
    各住戶自有拘束力存在，各區分所有權人，均自不得主張該
    決議係無效。又按區分所有建築物共有部分之修繕費及其他
    負擔，由各所有人按其應有部分分擔之，但規約另有約定者
    ，不在此限；規約之內容依區分所有建築物之專有部分、共
    有部分及其基地之位置、面積、使用目的、利用狀況、區分
    所有人已否支付對價及其他情事，按其情形顯失公平者，不
    同意之區分所有人得於規約成立後3個月內，請求法院撤銷
    之，民法第799條之1第1項、第3項定有明文。而區分所有權
    人或住戶實際使用社區公共設施之頻率多寡及程度不一，倘
    逐一區別各區分所有權人或住戶對於各項公共設施之使用頻
    率或程度，而個別制定各區分所有權人應繳納管理費之金額
    ，非僅耗時費事，更容易造成區分所有權人間彼此錙銖必較
    、分裂對立之局面，此絕非現今社會公寓大廈住戶之福，亦
    不符合公寓大廈管理條例制定之本旨。故公寓大廈管理條例
    就各區分所有權人究應依如何之標準繳納公共基金，並未強
    制定出收費標準，而係委諸區分所有權人會議決議，以期各
    社區得以制定出符合該社區現況之合理收費標準。再者，規
    約為公寓大廈區分所有權人為增進公共利益，確保良好生活
    環境，經區分所有權人會議決議之共同遵守事項，公寓大廈
    管理條例第3條第12款亦定有明文。故如公寓大廈內部已依
    區分所有權人會議或規約訂定費用基準，除有顯失公平情事
    ，始有依法定程序請求法院撤銷之必要，如無顯失公平之情
    事，區分所有權人或依法律規定或依規約負有繳納公共基金
    或其他因共有部分所生負擔之人，仍應按區分所有權人會議
    決議或規約繳納費用，法院無從於個案訴訟中逕行衡酌管理
    費之收取標準是否允當。查本件原告所收領之管理費均係為
    修繕、管理及維護共用部分之用，而凡屬公寓大廈區分所有
    權人，就可利用之共用部分，均享有繳納管理費所應得之利
    益，或因所在位置、樓層高低、樓板面積而導致利用機率需
    求多寡之差異，但共同享有管理費所維護社區公共設施利益
    之本質並無二致。本件系爭社區於109年5月31日召開區分所
    有權人會議，決議系爭建物之管理費每月為4,500元且已列
    入管理規約第10條第4項一節，有原告提出之109年5月31日
    修正之管理規約及109年5月31日區分所有權人會議紀錄可佐
    ，本件被告雖辯稱：系爭社區總戶數共為48戶，僅有被告及
    另一1樓住戶遭提高管理費用近36%，其餘46戶皆為調降管理
    費用云云，然依上開說明，系爭社區區分所有權人會議所決
    議訂定之收費標準（已列入規約第10條第4項）縱有不合理
    、不合法或顯失公平等情，被告應依民法第56條或第799條
    之1第1項、第3項規定於規約成立後3個月內，請求法院撤銷
    之，被告捨此不為，該決議及規約仍屬合法有效，對被告自
    有拘束力存在，且系爭會議決議所採管理費之計算標準，固
    增加被告之負擔，惟該決議內容之適用對象係系爭社區全體
    區分所有權人，並非專為針對被告之差別待遇決定，實難謂
    有何違反公平之處，是被告此部分所辯，亦無足採，原告主
    張被告應依系爭社區規約第10條第4項規定繳納管理費一節
    ，堪信為真實。
三、再按區分所有權人或住戶積欠應繳納之公共基金或應分擔或
    其他應負擔之費用已逾二期或達相當金額，經定相當期間催
    告仍不給付者，管理負責人或管理委員會得訴請法院命其給
    付應繳之金額及遲延利息，公寓大廈管理條例第21條定有明
    文，又系爭社區規約第10條第5項規定：「區分所有權人若
    在規定之日期前未繳納應繳金額時，管理委員會得訴請法院
    命其給付應繳之金額及另外收取遲延利息，以未繳金額之年
    息10%計算。」。本件系爭建物每月應繳納之管理費為每月
    4,500元，被告自109年8月起至110年12月，每月僅繳納
    3,100元，短付1,400元，上開17個月期間被告短付金額合計
    23,800元一節，業經本院認定如上，被告即有給付之義務，
    嗣經原告於110年4月8日以存證信函通知被告給付管理費，
    被告收受後雖另以存證信函就更改管理費收費標準等情異議
    ，然迄未繳足管理費用，復為被告所不否認，揆諸前開規定
    ，被告欠繳費用已逾二期，原告自得起訴請求之。
四、從而，原告爰依公寓大廈管理條例第21條及社區規約第10條
    第4項、第5項規定，請求被告給付如主文第1項所示，應予
    准許。
五、本件事證已臻明確，兩造其餘攻擊、防禦方法與判決之結果
    不生影響，爰不一一贅論，併此敘明。
六、本件係關於請求金錢之給付，且其標的金額或價額在100,
    000元以下者之小額訴訟，應併依民事訴訟法第436條之19之
    規定，確定被告應負擔之訴訟費用額為如主文第2項所示金
    額，及就被告敗訴部分依職權宣告假執行及被告得供相當擔
    保金額而免為假執行。
中　　華　　民　　國　　111 　年　　1 　　月　　13　　日
                  臺灣新北地方法院板橋簡易庭
                      法  官  李昭融 

以上正本係照原本作成。
如不服本判決，應於收受送達後20日內以違背法令為理由向本庭
（新北市○○區○○路○段00巷0號）提出上訴狀並表明上訴理
由（應表明一、原判決違背法令及其具體內容；二、依訴訟資料
可認為原判決有違背法令之具體事實），如於本判決宣示後送達
前提起上訴者，應於判決送達後20日內補提上訴理由書（須附繕
本），未依上揭期間補提合法上訴理由者，法院得逕以裁定駁回
上訴。如委任律師提起上訴者，應一併繳納上訴審裁判費。
中　　華　　民　　國　　111 　年　　1 　　月　　13　　日
                      書記官  王昱平